【裁判字號】    89,台上,490
【裁判日期】    890225
【裁判案由】    損害賠償
【裁判全文】
最高法院民事判決                                八十九年度台上字第四九○號
    上 訴 人  丁○○
              丙○○
    被上訴人  乙○○
              甲○○
右當事人間請求損害賠償事件，上訴人對於中華民國八十七年十二月二十一日台灣高
等法院高雄分院判決（八十七年度重訴字第四一號），提起上訴，本院判決如左：
    主  文
原判決命上訴人連帶給付本息及該訴訟費用部分廢棄，發回台灣高等法院高雄分院。
    理  由
本件被上訴人以各連帶債務人即上訴人為共同被告提起連帶給付之訴，上訴人丁○○
提起上訴，提出非基於個人關係之抗辯而有理由，依民事訴訟法第五十六條第一項第
一款規定，其效力及於未提起上訴之同造債務人丙○○，爰併列其為上訴人，先予
明。
次查被上訴人主張：上訴人丙○○受雇於丁○○，平日以駕駛汽車運送貨品及外燴所
需碗、筷等物為業務，為從事駕駛業務之人，於民國八十六年十一月十五日下午七時
許，為載運外燴所需碗、筷，乃駕駛屬於上訴人丁○○所有車號0000000之自
用小貨車，沿屏東縣鹽埔鄉○○村○○路由鹽埔往里港方向行駛，行經民意路一之十
二號丁○○所有之倉庫前，本應注意轉彎車輛應暫讓直行車輛先行，以保行車安全，
依其智識、能力、及當時為晴天、且夜間有路燈、道路為直線、路面無缺陷亦無障礙
物，視距亦屬良好之情形下，並無不能注意之情事，竟疏未注意讓直行車即對向沿民
意路由里港往鹽埔方向駛來伊子郭皇池騎乘ＰＫＮ－五○五號重型機車先行，於上開
倉庫前，見丙○○所駕駛之小貨車突然左轉進入倉庫，而不及閃避致其機車撞及小貨
車右後車斗處，因而人車倒地，致腦挫傷、內出血、頭部外傷、多處骨折等傷害，經
送醫後於八十六年十一月十五日不治死亡，伊分別為郭皇池之父母，受有殯葬費、扶
養費及精神慰藉金之損害等情，爰求為命上訴人連帶給付被上訴人乙○○新台幣（下
同）一百一十六萬一千二百四十六元及連帶給付被上訴人甲○○七十六萬零四百零三
元，均各加付法定遲延利息之判決（被上訴人超過上開部分之本息請求，經原審駁回
後，未據聲明不服）。
上訴人丙○○則以：被害人郭皇池無照，未戴安全帽騎乘ＰＫＮ－五○五號重型機車
，超越行駛致撞及伊所駕駛之小貨車右側尾部，顯有重大過失，依過失相抵原則，應
予酌減損害金。上訴人丁○○則以：伊與丙○○無僱傭關係等語，資為抗辯。
原審命上訴人連帶給付乙○○一百一十六萬一千二百四十六元及連帶給付甲○○七十
六萬零四百零三元，及各加付自八十七年六月二十一日起至清償日止之法定遲延利息
，並駁回乙○○、甲○○其餘部分之訴，無非以：上訴人丙○○受僱於丁○○，於前
揭時地因載運外燴用之碗、筷，疏未注意讓對向直行而來由被害人郭皇池騎乘之ＰＫ
Ｎ－五○五號重型機車沿民意路由里港往鹽埔方向駛來之直行車先行，冒然左轉致撞
及機車，致郭皇池人車倒地腦挫傷、內出血、頭部外傷、多處骨折死亡，應負完全責
任。被上訴人乙○○因而支出殯葬之必需費用合計四十萬九千九百元。又被上訴人等
分別為郭皇池之父母，雖另有二名子女，惟因郭皇池死亡，喪失三分之一之受扶養之
權利，乙○○得一次請求扶養費四十五萬一千三百四十六元，甲○○得請求四十六萬
零四百零三元。且被上訴人因郭皇池死亡精神痛苦，其請求賠償慰藉金各在三十萬元
之範圍內亦均適當。上訴人丁○○係僱用人，應負連帶賠償之責，被上訴人分別請求
與丙○○連帶給付上開各項合計之金額，依法有據，應予准許等詞，為其判斷之基礎
。
惟按損害之發生或擴大，被害人與有過失者，法院得減輕賠償金額，或免除之；又違
反保護他人之法律者，推定其有過失，民法第二百十七條第一項、第一百八十四條第
二項分別定有明文。本件上訴人丙○○抗辯稱：被害人郭皇池無照，未戴安全帽騎乘
重型機車超速猛馳而來，……顯有重大過失應依過失相抵原則予以酌減等語（原審卷
第三四頁）。此係上訴人重要防禦方法，倘係真實，則被害人郭皇池之行為，即有違
道路交通管理處罰條例第二十一條第一項第一款及第三十一條第三項之規定，即未領
有駕駛執照駕車及機器腳踏車駕駛人未戴安全帽等違反保護他人之法律，應推定其有
過失。上訴人抗辯，應依過失相抵原則予以酌減賠償金額等語，自有待予斟酌。此外
，被害人郭皇池騎乘機車如有戴安全帽，係屬有利於被上訴人之積極事實，上訴人既
抗辯被害人未依法戴安全帽，自應由被上訴人就其子郭皇池依法戴有安全帽之事實負
舉證責任。乃原審竟以，上訴人就被害人未戴安全帽之事實，未舉證以實其說，遽為
上訴人不利之判斷，亦與證據法則有違。上訴論旨執以指摘原判決於其等不利部分為
不當，求予廢棄，非無理由。
據上論結，本件上訴為有理由。依民事訴訟法第四百七十七條第一項、第四百七十八
條第一項，判決如主文。
中      華      民      國    八十九    年      二      月    二十五    日
                              最高法院民事第七庭
                                  審判長法官  洪  根  樹
                                        法官  謝  正  勝
                                        法官  劉  福  來
                                        法官  吳  麗  女
                                        法官  陳  國  禎
      右正本證明與原本無異
                                              書  記  官
中      華      民      國    八十九    年      三      月     十六     日


司法院資訊處製作；財團法人民間司法改革基金會備份。
